臺灣高雄地方法院民事裁定　　　　　　　　96年度抗字第50號
抗　告　人　乙○○
相　對　人　臺灣中小企業銀行股份有限公司
法定代理人　丙○○
訴訟代理人　甲○○
上列抗告人與相對人間拍賣抵押物事件，抗告人對於民國96年1
月18日本院95年度拍字第3342號裁定，提起抗告，本院裁定如下
：
    主  文
抗告駁回。
抗告程序費用新台幣壹仟元由抗告人負擔。
    理  由
一、抗告意旨略以：相對人前向本院聲請對劉財富所有坐落高雄
    縣湖內鄉○○段第1467地號、面積171.94平方公尺、權利範
    圍全部之土地1 筆暨其上門牌號碼高雄縣湖內鄉○○○路21
    6 巷113 之12號房屋1 棟（下稱系爭房地）為拍賣抵押物之
    裁定，經本院以相對人與借款人劉財富間，未約定還本付息
    之方式，難認借款人有屆期未清償之情事，而於民國86年10
    月20日以86年度拍字第5752號裁定駁回確定，惟相對人卻又
    再次向本院聲請拍賣抵押物即系爭房地，顯係同一事件，已
    違反上開裁定之既判力。又系爭房地已信託登記為抗告人所
    有，依信託法第12條前段規定：「對信託財產不得為強制執
    行」，且抗告人與相對人間並無債權債務關係，原裁定卻准
    許拍賣抗告人所有之信託財產，顯不合法，爰提起抗告，並
    聲明：原裁定廢棄等語。
二、按扺押權人，於債權已屆清償期，而未受清償者，得聲請法
    院拍賣抵押物，就其賣得價金而受清償，民法第873 條第1
    項定有明文。次按聲請拍賣抵押物，原屬非訟事件，祇須其
    抵押權已經依法登記，並登記之清償期已屆滿而未受清償時
    ，法院即應為許可拍賣抵押物之裁定；如對於此項法律關係
    有爭執時，亦應由有爭執之人另行提起訴訟，以求解決，不
    得僅依抗告程序聲明其爭執，並據為廢棄拍賣抵押物裁定之
    理由。
三、經查：(1)抗告人主張系爭房地前經相對人向本院聲請為拍賣
    抵押物之裁定，經本院以相對人與借款人劉財富間，未約定
    還本付息之方式，難認借款人有屆期未清償之情事，而於86
    年10月20日以86年度拍字第5752號裁定駁回確定等情，固據
    抗告人提出本院86年度拍字第5752號裁定1 份為證，惟上揭
    裁定係相對人依據民法第873 條第1 項規定，聲請本院拍賣
    抵押物，係屬非訟事件，而聲請拍賣抵押物之非訟事件，法
    院係就抵押權是否已依法登記，及登記之清償期是否已屆滿
    而未受清償等，為形式上之審查後而為準駁之裁定，如當事
    人對於實體法律關係有所爭執時，應另行提起訴訟解決，該
    拍賣抵押物之裁定並無實質上之確定力，是抗告人主張本院
    86年度拍字第5752號裁定有既判力，相對人違反一事不再裡
    原則云云，不足為採。(2)另本件相對人主張劉財富為供借款
    之擔保，提供系爭房地予相對人設定本金新臺幣（下同）6,
    300,000 元之最高限額抵押權，存續期間自85年3 月19日起
    至135 年3 月18日止，並約定依照各個債務契約所定清償日
    期為清償期，嗣劉財富於85年4 月18日向相對人借款5,250,
    000 元，該貸款之還款方式、借款期限及利息等係按契約所
    載計算，劉財富應按期攤還本息，如未按期清償，即喪失期
    限利益，應立即全部償還借款，詎劉財富自87年6 月19日起
    即未繳納本息，依約借款視為全部到期。又系爭房地雖於95
    年9 月7 日移轉信託登記為抗告人所有，惟依信託法第12條
    第1 項但書規定：「對信託財產不得強制執行。但基於信託
    前存在於該財產之權利、因處理信託事務所生之權利或其他
    法律另有規定者，不在此限。」，相對人自仍得請求拍賣抵
    押物，相對人乃依民法第873 條及信託法第12條第1 項但書
    之規定聲請拍賣抵押物，並提出本院95年度訴字第790 號民
    事判決及其確定證明書、抵押權設定契約書、他項權利證明
    書、土地及建物登記簿謄本、借據各1 份為證，原審法院即
    據以准許相對人拍賣抵押物之聲請，依民法第873 條及信託
    法第12條第1 項但書之規定，並無不當，抗告人主張系爭房
    地已移轉信託為抗告人所有，相對人不得聲請拍賣云云，自
    不足為採。綜上，抗告意旨指摘原裁定不當，求予廢棄，為
    無理由，應予駁回。
四、據上結論，本件抗告為無理由，依非訟事件法第46條、第21
    條第2 項、第24條第1 項，民事訴訟法第495 條之1 第1 項
    、第449 條第1 項、第78條，裁定如主文。
中　　華　　民　　國　　96　　年　　4 　　月　　25　　日
                  鳳山民事分庭審判長法　官　朱玲瑤
                                    法　官　李怡諄
                                    法　官　呂憲雄
正本證明與原本無異。
本裁定不得再抗告。
中　　華　　民　　國　　96　　年　　4 　　月　　25　　日
                                    書記官  李文廣
